【裁判字號】    99,沙簡上,367
【裁判日期】    990615
【裁判案由】    違反電子遊戲場業管理條例
【裁判全文】
臺灣臺中地方法院刑事判決           99年度沙簡上字第367號
公  訴  人  臺灣臺中地方法院檢察署檢察官
上  訴  人
即  被  告  乙○○
上列上訴人即被告因賭博案件，不服本院沙鹿簡易庭九十九年度
沙簡字第八六號中華民國九十九年二月二十二日第一審簡易判決
（聲請簡易處刑案號：九十八年度偵字第二三五五二號），提起
上訴，本院管轄第二審之合議庭判決如下：
    主    文
原判決撤銷。
乙○○共同在公眾得出入之場所賭博財物，處罰金新臺幣貳萬伍
仟元，如易服勞役，以新臺幣壹仟元折算壹日；扣案如附表一、
二所示之物均沒收。
    犯罪事實
一、乙○○基於賭博之犯意，自民國九十七年七月一日起，在臺
    中縣大甲鎮○○街一七九號之公眾得出入之場所，經營「旺
    旺便利商店」所附設之「歡喜城電子遊戲場」〔領有臺中縣
    政府電子遊戲場業營業級別證（府建商字第0970151062號；
    營業級別：限制級；電子遊戲機類別：娛樂類；核准設立登
    記日期為九十五年六月二十九日）〕，並以每月新臺幣（下
    同）二萬一千元之薪資，僱用蔡育錚（九十八年九月二十三
    日到職，所涉共同賭博罪嫌，另由檢察官為緩起訴處分確定
    ）為客人兌換代幣及負責以電子遊戲機臺上所顯示之點數，
    逕予兌換現金之工作，而與乙○○有賭博之犯意聯絡。乙○
    ○即在該電子遊戲場內擺設如附表一編號一至編號一二所示
    電動賭博機具二十台，供不特定人賭博財物。如附表一編號
    一至編號一一所示之機具，其賭博方式係客人以十元以上硬
    幣向蔡育錚兌換代幣（十元兌換一枚代幣），再以開分押注
    之方式與機臺對賭，如押中可贏得一至數倍不等之分數，如
    未押中則押注分數消失，客人把玩完畢時，如機臺尚有分數
    ，則可按分數一比一之比例，向店員蔡育錚兌換現金；至如
    附表一編號一二所示之娃娃機，其賭博方式則為由乙○○先
    將布偶、手提包、玩具汽車等不同價值之商品，陳列於該機
    臺之玻璃櫥窗內，而把玩機臺之人，每投一個十元硬幣，即
    有夾取一次之機會，夾中者即可取得該物品，若未夾中，該
    十元硬幣即因掉落機臺內而無對價悉歸乙○○取得。嗣為警
    於九十八年九月二十六日凌晨二時五十分許，喬裝顧客進入
    「歡喜城電子遊戲場」把玩電子遊戲機臺；迄同日凌晨三時
    十分許，適有黃寶吉（所犯賭博罪行，業經原審判處罰金新
    臺幣五千元確定）把玩電子遊戲機臺完畢，向蔡育錚表示欲
    將機臺內所餘點數洗分，蔡育錚於抄錄該機臺上所顯示之點
    數後，旋自櫃臺取出二千九百元，並將該二千九百元置於店
    內廁所吊掛之衣服口袋內，而黃寶吉則尾隨在蔡育錚身後，
    進入廁所拿取洗分兌換之該現金二千九百元，在場員警見機
    不可失，隨即於同日凌晨三時四十分許，出示本院核發之搜
    索票，在上址處搜索查獲，並扣得如附表一、二所示之物，
    始進而查悉上情。
二、案經臺中縣警察局大甲分局報請臺灣臺中地方法院檢察署檢
    察官偵查後，聲請以簡易判決處刑。
    理    由
一、證據能力方面：
  (一)刑事訴訟法第一百五十九條第一項規定：「被告以外之人於
    審判外之言詞或書面陳述，除法律有規定者外，不得作為證
    據。」其立法意旨，乃在於確保被告之反對詰問權。同法第
    一百五十九條之五第一項規定：「被告以外之人於審判外之
    陳述，雖不符前四條之規定（同法第一百五十九條之一至第
    一百五十九條之四），而經當事人於審判程序同意作為證據
    ，法院審酌該言詞陳述或書面陳述作成時之情況，認為適當
    者，亦得為證據。」同法條第二項規定：「當事人、代理人
    或辯護人於法院調查證據時，知有刑事訴訟法第一百五十九
    條第一項不得為證據之情形，而未於言詞辯論終結前聲明異
    議者，視為有前項之同意。」其立法意旨，則在於確認當事
    人對於傳聞證據有處分權，得捨棄反對詰問之權利，同意傳
    聞證據可作為證據。當事人如放棄反對詰問權，於審判程序
    中明示同意或視為同意該等傳聞證據可作為證據，基於尊重
    當事人對傳聞證據之處分權，暨證據資料愈豐富，愈有助於
    真實發見之理念等，上開傳聞證據法律上均賦與證據能力。
    惟因刑事訴訟制度尚非採澈底之當事人進行主義，乃又限制
    以法院認為適當者，始得為證據。因此，當事人同意或依法
    視為同意某項傳聞證據作為證據使用者，實質上即表示有反
    對詰問權之當事人已捨棄其權利，如法院認為適當者，不論
    該傳聞證據是否具備刑事訴訟法第一百五十九條之一至第一
    百五十九條之四所定情形，均容許作為證據；換言之，當事
    人捨棄對原陳述人行使反對詰問權者，如法院認為適當，即
    容許該傳聞證據作為證據，不以未具備刑事訴訟法第一百五
    十九條之一至第一百五十九條之四所定情形為前提。本件同
    案共犯蔡育錚及賭客黃寶吉先後於警詢及偵查中所為之供證
    ，屬被告以外之人於審判外之陳述，公訴人於本院審理時並
    未主張排除前開言詞陳述之證據能力，且迄於本院言詞辯論
    終結前均未表示異議；被告則經合法通知，未於準備程序及
    審理期日到庭，顯已放棄對同案共犯蔡育錚與賭客黃寶吉之
    反對詰問權，本院審酌前開言詞證述並非違法取得，亦無重
    大程序瑕疵，且與客觀事實相符，揆諸上揭說明，應認前開
    審判外之言詞證述，均得作為證據使用。
  (二)卷附之監視錄影器攝錄畫面所翻拍之照片、查扣物品照片等
    ，均係屬機械性紀錄特徵，也就是認識對象的是照相機鏡頭
    ，透過鏡頭形成的畫面存入或映寫入底片，然後還原於照相
    紙上，故照相中不含有人的供述要素，在現實情形與作為傳
    達結果的照相，在內容上的一致性是透過機械的正確性來加
    以保障的，在照相中並不存在人對現實情形的知覺、記憶，
    在表現時經常可能發生的錯誤（如知覺的不準確、記憶隨時
    間推移而發生的變化），故照相當然是非供述證據，並無傳
    聞法則之適用。上開照片既係透過拍攝後經沖印所得，且與
    本案犯罪事實具有關聯性，依法自得作為證據，而有證據能
    力。
  (三)又扣案如附表一、二所示之物品與臺中縣政府電子遊戲場業
    營業級別證、臺中縣政府營利事業登記證等物（因非屬供述
    證據而無傳聞法則之適用），係由員警持本院所核發之搜索
    票前往執行搜索，而依法定程序所取得（即非屬違背法定程
    序所取得之證據），且亦與本案具有關聯性，當同有證據能
    力，得為本院憑斷之依據。
二、上開犯罪事實，業據上訴人即被告（以下逕稱被告）乙○○
    於偵查中坦承不諱，核與同案共犯蔡育錚及賭客黃寶吉先後
    於警詢及偵查中證述之情節大致相符（見警卷第3頁至第10
    頁，偵字卷第6頁至第9頁、第39頁），復有臺中縣警察局大
    甲分局扣押物品目錄表、查扣賭博性電動玩具暫存保管條、
    臺中縣政府電子遊戲場業營業級別證、臺中縣政府營利事業
    登記證、現場監視錄影機翻拍照片、查扣物品照片附卷（見
    警卷第22頁至第28頁、第33頁至第39頁，偵字卷第54頁至第
    73頁），暨如附表一、二所示之物品扣案可資佐證，足認被
    告前揭自白，適與客觀事實相符，應堪採信。準此，本件事
    證已臻明確，被告之賭博犯行洵堪認定。
三、核被告乙○○利用所擺設之電子遊戲機具作為電動賭博機具
    ，與不特定之賭客賭博財物，其所為係犯刑法第二百六十六
    條第一項前段之在公眾得出入之場所賭博財物罪。被告與所
    僱用之店員蔡育錚間就上開犯行，互有犯意聯絡及行為分擔
    ，渠等既共同實行犯罪之行為，應依刑法第二十八條之規定
    ，論以共同正犯。另按刑事法若干犯罪行為態樣，本質上原
    具有反覆、延續實行之特徵，立法時既予特別歸類，定為犯
    罪構成要件之行為要素，則行為人基於概括之犯意，在密切
    接近之一定時、地持續實行之複次行為，倘依社會通念，於
    客觀上認為符合一個反覆、延續性之行為觀念者，於刑法評
    價上，即應僅成立一罪。學理上所稱「集合犯」之職業性、
    營業性或收集性等具有重複特質之犯罪均屬之，例如經營、
    從事業務、收集、販賣、製造、散布等行為概念者是（最高
    法院95年度台上字第4686號刑事判決意旨參照）。準此，被
    告所為違反刑法第二百六十六條第一項前段普通賭博之犯行
    ，既均係基於單一之決意，在密切接近之一定時、地，持續
    實行賭博之複次行為，依社會客觀通念，堪認含有多次性與
    反覆性，則其在同一密接之時期內，多次、反覆利用經營電
    子遊戲場業而為賭博之行為，應屬集合犯，而論以一罪。
四、聲請簡易判決處刑意旨另認：被告乙○○係意圖營利，而基
    於提供賭博場所及聚眾賭博之犯意，自九十七年七月一日起
    ，提供上開場所供擺放前開賭博性電子遊戲機臺，聚眾賭博
    ，所為另涉犯有刑法二百六十八條前段之意圖營利供給賭博
    場所罪嫌與同條後段之意圖營利聚眾賭博罪嫌云云；然按犯
    罪事實應依證據認定之，無證據不得認定犯罪事實，又不能
    證明被告犯罪者，應諭知無罪之判決，刑事訴訟法第一百五
    十四條第二項、第三百零一條第一項分別定有明文。又事實
    之認定，應憑證據，如未能發現相當證據，或證據不足以證
    明，自不能以推測或擬制之方法，以為裁判基礎。另按認定
    犯罪事實，所憑之證據，雖不以直接證據為限，間接證據亦
    包括在內，然無論直接或間接證據，其為訴訟上之證明，須
    於通常一般之人均不致於有所懷疑，而得確信其為真實之程
    度者，始得據之為有罪之認定，倘其證明尚未達到此一程度
    ，而有合理性懷疑之存在時，即無從為有罪之認定（最高法
    院40年台上字第86號、76年台上字第4986號判例要旨參照）
    。刑事訴訟法第一百六十一條已於九十一年二月八日修正公
    布，其第一項規定：檢察官就被告犯罪事實，應負舉證責任
    ，並指出證明之方法。因此，檢察官對於起訴之犯罪事實，
    應負提出證據及說服之實質舉證責任。倘其所提出之證據，
    不足為被告有罪之積極證明，或其指出證明之方法，無從說
    服法院以形成被告有罪之心證，基於無罪推定之原則，自應
    為被告無罪判決之諭知。本院查：
  (一)本件公訴人雖認被告乙○○涉犯有刑法第二百六十八條之意
    圖營利供給賭博場所及聚眾賭博等罪嫌，然於「證據並所犯
    法條」欄一、內則僅敘明：「上揭犯罪事實，業據被告乙○
    ○、黃寶吉於警詢時及本署偵查中坦承不諱，且有查獲員警
    職務報告、查扣賭博性電動玩具暫存保管條各一份、現場照
    片四十張及監視錄影器翻拍照片十四張附卷可稽。此外，復
    有附表(一)、(二)之物扣案可資佐證。足認被告二人之自白與事
    實相符，是渠等犯行堪以認定」，而均未提及被告究係如何
    基於營利之意圖而供給賭博場所或聚眾賭博，暨有何相關具
    體事證足資認定被告有此意圖，難認公訴人已盡其舉證證明
    被告有此部分犯罪之責任。
  (二)次按刑法第二百六十八條以意圖營利，供給賭博場所或聚眾
    賭博為構成要件，係分別對「提供賭博場所供人賭博」藉以
    營利、或「邀聚不特定之多數人聚賭」藉以營利等非難性較
    高之「賭博媒介行為」所設之處罰規定；如係參與賭博財物
    之行為，因其賭博場所之不同，及行為人是否有以賭博為常
    業之情形不同，其非難性各異，法律依據其賭博行為之態樣
    ，分別在社會秩序維護法第八十四條、刑法第二百六十六條
    第一項（普通賭博罪）、第二百六十七條（常業賭博罪，業
    經立法通過並經總統公布生效，自九十五年七月一日起廢除
    ），對參與賭博財物之行為人設有行政罰或刑罰等不同之處
    罰規定，易言之，刑法第二百六十八條規定之圖利供給賭博
    場所或聚眾賭博罪，行為人所圖得之利益，應係「供給賭博
    場所」、「聚眾賭博」之犯罪構成要件行為所獲取之直接對
    價，至於參與賭博之財物輸贏，繫於賭博行為本身之射倖性
    質，並非刑法第二百六十八條所規定之「意圖營利」。且任
    何場所之賭博參與者莫不奢望贏取財物，尚不能以參與賭博
    之行為人，主觀上有參與賭博贏取財物之意圖，客觀上並有
    允許他人至其提供之場所賭博財物之行為，即認其行為該當
    刑法第二百六十八條之罪。是圖利供給賭博場所、聚眾賭博
    罪之成立，行為人須有意圖營利之犯意始克成立，而所謂意
    圖營利，係指藉以賺取經濟上之利益，即俗稱之抽頭而言（
    無參與對賭之特徵），苟行為人賭博之目的係圖藉贏得財物
    ，則非此所謂之意圖營利。本案被告與同案共犯蔡育錚就上
    開犯罪，彼此間同有犯意聯絡及行為分擔，在臺中縣大甲鎮
    ○○街一七九號「旺旺便利商店」所附設之「歡喜城電子遊
    戲場」之公眾得出入之場所，擺設電動遊戲機，並以該電動
    遊戲機充作電動賭博機具，係以該機器代替店方，與人在公
    眾得出入之場所賭博，縱依該機器之設計結構，店方之勝率
    較高（此均為到場參與對賭之賭客所明知）；惟其輸贏之或
    然率仍屬不確定（此即為賭之本質），其性質係以該機器代
    替店方，與人在公眾得出入之場所賭博財物，核之與意圖營
    利供給賭博場所或聚眾賭博，係由他人賭博財物迥然不同，
    且被告擺設電動賭博機具供人玩樂，仍係憑偶然之事實以決
    定財物之得喪，並無何從中抽取金錢圖利之情形。亦即在本
    件中，被告雖有利用賭博性電子遊戲機與他人賭博財物之犯
    行，但純係利用扣案之電子遊戲機與客人對賭，並未另向客
    人以計時或收取場地費或抽頭費等方式收費，則被告顯係利
    用賭博性電子遊戲機不確定之輸贏機率，與不特定之賭客賭
    博財物，並以該賭博性電子遊戲機出現之偶然事實決定勝負
    ，性質上係利用賭博性電子遊戲機，與不特定之賭客對賭，
    被告本身即具賭客之身分，而屬普通賭博罪之對向犯（而刑
    法第二百六十八條之意圖營利，供給賭博場所及聚眾賭博罪
    部分，則非屬對向犯），並非另有就「提供賭博場所」或「
    聚眾賭博」之行為，獲得有具體之利益與對價，自與刑法第
    二百六十八條之圖利供給賭場罪及圖利聚眾賭博罪之犯罪構
    成要件不合，尚無從率以以此罪相繩，是就此被訴部分依法
    原應為被告無罪之論知；但因檢察官認被告此部分之罪嫌，
    與上開經本院論罪科刑之普通賭博犯行部分，有想像競合犯
    之裁判上一罪關係，爰不另為無罪之諭知。
五、原審判決以被告乙○○犯有賭博罪行事證明確，予以論罪科
    刑，固非無見；惟查：被告並不構成刑法第二百六十八條之
    意圖營利供給賭博場所或聚眾賭博罪，其理由已詳如前述，
    則原簡易判決猶認被告所為成立刑法第二百六十八條之罪，
    自有判決適用法則不當之違誤，被告援此為由提起上訴，自
    屬有理由，應由本院將原審判決予以撤銷改判。
六、爰審酌被告乙○○犯罪之動機、目的係藉由合法經營電子遊
    藝場業之外觀，以店內所擺設之機臺充為賭博機具，與不特
    定之賭客賭博財物，犯罪之手段則係以繫於賭博行為本身之
    射倖性、被告所為破壞社會秩序及善良風氣匪淺，助長國人
    投機僥倖心理，暨衡酌被告之素行，其於犯後坦承犯行，犯
    罪後態度堪稱良好，再參酌其智識程度、生活狀況等一切情
    狀，量處如主文所示之刑，並諭知易服勞役之折算標準。
七、扣案如附表一所示之電動賭博機具合計二十台、櫃臺內之現
    金共計新臺幣（下同）四百零八十一元與電子賭博機具娃娃
    機內之十元硬幣總共八十一枚，分別係當場賭博之器具與在
    賭檯或兌換籌碼處之財物，應依刑法第二百六十六條第二項
    規定宣告沒收。另扣案如附表二所示之物，係為被告乙○○
    所有供其與同案共犯蔡育錚共同犯本件賭博罪行所用之物，
    應另依刑法第三十八條第一項第二款，併於本件被告所受判
    決主文項下為沒收之諭知。至扣案之賭客即同案被告黃寶吉
    賭博所贏得兌領之現款合計二千九百元，係其賭博犯罪所得
    之物；因同案被告黃寶吉之賭博犯行業經原審判處罰金新臺
    幣五千元確定，該部分沒收之從刑亦已經原審判決依附於同
    案被告黃寶吉所受宣告主刑項下併予諭知，應併此敘明。
八、被告乙○○經合法傳喚，無正當理由而不到庭，應不待其陳
    述，逕行判決。
據上論斷，應依刑事訴訟法第四百五十五條之一第一項、第三項
、第三百六十九條第一項前段、第三百六十四條、第三百七十一
條、第二百九十九條第一項前段，刑法第二十八條、第二百六十
六條第一項前段、第二項、第四十二條第三項，刑法施行法第一
條之一第一項、第二項前段，判決如主文。
本案經檢察官甲○○到庭執行職務。
中    華    民    國    99    年    6     月    15    日
                  刑事第三庭  審判長法  官  周瑞芬
                                    法  官  李慧瑜
                                    法  官  陳思成
以上正本證明與原本無異。
不得上訴。
                                    書記官  吳詩琳
中    華    民    國    99    年    6     月    15    日
附錄論罪科刑法條
刑法第二百六十六條
在公共場所或公眾得出入之場所賭博財物者，處一千元以下罰金
。但以供人暫時娛樂之物為賭者，不在此限。
當場賭博之器具與在賭檯或兌換籌碼處之財物，不問屬於犯人與
否，沒收之。
附表一：
┌──┬───────────┬──────┬──────────────┐
│編號│    物  品  名  稱    │   數量     │    備                 註   │
├──┼───────────┼──────┼──────────────┤
│ 一 │跑馬                  │    3臺     │含IC版3塊                   │
├──┼───────────┼──────┼──────────────┤
│ 二 │Nayigator水果盤       │    1臺     │含IC版1塊                   │
├──┼───────────┼──────┼──────────────┤
│ 三 │金象王                │    1臺     │含IC版1塊                   │
├──┼───────────┼──────┼──────────────┤
│ 四 │超級大聯盟            │    1臺     │含IC版1塊                   │
├──┼───────────┼──────┼──────────────┤
│ 五 │彩金大聯盟            │    1臺     │含IC版1塊                   │
├──┼───────────┼──────┼──────────────┤
│ 六 │大聯盟                │    1臺     │含IC版1塊                   │
├──┼───────────┼──────┼──────────────┤
│ 七 │魔法球                │    1臺     │含IC版1塊                   │
├──┼───────────┼──────┼──────────────┤
│ 八 │JAWS HUNTER（獵殺）   │    2臺     │含IC版2塊、白珠球5粒        │
├──┼───────────┼──────┼──────────────┤
│ 九 │世界盃足球            │    3臺     │含IC版3塊、鐵珠球16粒       │
├──┼───────────┼──────┼──────────────┤
│一０│Nayigator滿貫大亨麻將 │    2臺     │含IC版2塊                   │
├──┼───────────┼──────┼──────────────┤
│一一│動物金鐘二代水果盤    │    1臺     │含IC版1塊                   │
├──┼───────────┼──────┼──────────────┤
│一二│娃娃機                │    3臺     │                            │
├──┼───────────┼──────┼──────────────┤
│一三│櫃臺內現金            │新臺幣4081元│伍佰元紙鈔2張、佰元紙鈔25張 │
│    │                      │            │、伍拾元硬幣6枚、拾元硬幣28 │
│    │                      │            │枚、壹元硬幣1枚             │
├──┼───────────┼──────┼──────────────┤
│一四│娃娃機內新臺幣10元硬幣│    81枚    │                            │
└──┴───────────┴──────┴──────────────┘
附表二：
┌──┬────────┬───┬───────────────┐
│編號│  物 品  名 稱  │ 數量 │            備註              │
├──┼────────┼───┼───────────────┤
│ 一 │櫃檯內代幣      │940枚 │                              │
├──┼────────┼───┼───────────────┤
│ 二 │賭博機具內之代幣│3950枚│                              │
├──┼────────┼───┼───────────────┤
│ 三 │會員名冊        │ 1本  │                              │
├──┼────────┼───┼───────────────┤
│ 四 │員工打卡單      │ 2張  │                              │
├──┼────────┼───┼───────────────┤
│ 五 │營業日報表      │ 26張 │                              │
├──┼────────┼───┼───────────────┤
│ 六 │積分卡          │ 76張 │                              │
├──┼────────┼───┼───────────────┤
│ 七 │監視器電腦主機  │ 1臺  │                              │
├──┼────────┼───┼───────────────┤
│ 八 │監視器螢幕      │ 1臺  │                              │
├──┼────────┼───┼───────────────┤
│ 九 │滑鼠            │ 1個  │                              │
├──┼────────┼───┼───────────────┤
│一０│鍵盤            │ 1個  │                              │
├──┼────────┼───┼───────────────┤
│一一│監視器鏡頭      │ 2支  │                              │
├──┼────────┼───┼───────────────┤
│一二│拉分面版        │ 3台  │                              │
└──┴────────┴───┴───────────────┘

司法院資訊處製作；財團法人民間司法改革基金會備份。
